臺灣士林地方法院民事判決　九十年度簡上字第七七號
　　上　訴　人　　乙○○
　　上　訴　人　　戊○○
　　被上訴人　　　丁○○
　　被上訴人　　　丙○○
　　訴訟代理人　　甲○○
右當事人間請求損害賠償事件，上訴人對於中華民國九十年三月十五日本院士林簡易
庭八十九年度士簡字第六七九號第一審判決提起上訴，本院判決如左：
    主  文
原判決廢棄。
被上訴人在第一審之訴及假執行之聲請均駁回。
第一、二審訴訟費用由被上訴人負擔。
    事實及理由
一、被上訴人丁○○主張上訴人等召募互助會因冒標而倒會，經台灣士林地方法院檢
    察署以上訴人涉犯詐欺等罪，以八十八年偵字第九一七七號提起公訴。被上訴人
    丁○○以其本人及子黃彥聰、黃彥璋名義參加上訴人於民國八十八年二月一日召
    集每月每會新台幣（下同）一萬元之互助會（以下簡稱Ａ組互助會）共三會，被
    上訴人甲○○以廖佩玲名義參加同組互助會二會，被上訴人丙○○參加同組互助
    會一會，詎繳付會款六期後被上訴人倒會，被上訴人丁○○共繳十八萬元，被上
    訴人甲○○共繳十二萬元，丙○○共繳六萬元；另被上訴人甲○○以陳敏彩名義
    參加上訴人於八十七年一月十日召集每月每會二萬元之互助會（以下簡稱Ｂ組互
    助會）二會，繳付十八期共七十二萬元，是被上訴人甲○○就前開Ａ、Ｂ二組互
    助會共計繳納八十四萬元會款；被上訴人丙○○參加上訴人於八十五年九月一日
    起至八十八年三月十五止之另組每月每會一萬元之互助會（以下簡稱Ｃ組互助會
    ）一會，尾會應得會款上訴人尚有四十萬元未付，連同前開Ａ組互助會六萬元共
    計四十六萬元。上開被上訴人丁○○、甲○○夫妻已繳納之Ａ、Ｂ組會款共計一
    百零二萬元，上訴人乙○○另積欠被上訴人丁○○為會首之死會會款（上訴人已
    標部份）六十萬元，及被上訴人甲○○借予上訴人戊○○之四十五萬元，連前開
    會款總計二百零七萬元，上訴人於倒會後藏匿，被上訴人除依法提出刑事告訴，
    並經友人協助與上訴人協調，上訴人同意以六十八萬元和解清償被上訴人欠丁○○為會首之會款六十萬元及向被上訴人甲○○借貸款四十五萬元之部份，至於因
    上訴人倒會所欠之前開Ａ、Ｂ組會款一百零二萬元部份，上訴人因一時無資力償
    還，故同意被上訴人丁○○、甲○○於其收取各會死會會款後分配償還；另上訴
    人積欠被上訴人丙○○前開Ａ組互助會款六萬元及前開Ｃ組互助會四十萬元共計
    四十六萬元部分，上訴人同意先清償其中十四萬元，餘款三十二萬元上訴人同意
    於其所涉詐欺案件終結後清償之事實，詎上訴人事後竟未依約履行，清償被上訴
    人丁○○十八萬元、被上訴人甲○○八十四萬元、被上訴人丙○○三十二萬元，
    致被上訴人受有損害，爰依侵權行為及合會之法律關係，請求上訴人給付被上訴
    人等前開金額，並自起訴狀繕本送達翌日起至清償日止，按年息百分之五計算之
    利息。並聲明駁回上訴。
二、上訴人則以：兩造就會款債務已達成和解，依該合解書所載：一、甲方（指上訴
    人）欠乙方（指被上訴人丁○○、甲○○）新台幣貳百零柒萬，甲方欠丙方（指
    被上訴人甲○○）新台幣四十六萬元，甲方將所有家產全部變賣轉成現金，一次
    給付乙、丙方雙方共計新台幣八十二萬元。二、乙、丙方與甲方債之關係，就此
    消滅。三、乙、丙方認為甲方極有誠意，並立即解決債務，不再追究甲方刑責。
    依該合解書之文字，已明確約定和解契約成立後之法律效果為兩造債之關係消滅
    ，故原會款債務及損害賠償債務既均歸消滅，則無從回復，雖上訴人委任之劉敏
    卿律師於八十八年九月二十八日以聯邦法律事務所（八八）敏律字第０九二八二
    號函知被上訴人等，載明俟收集部分款項（指死會會款）後再通知前往領款等語
    ，惟此乃該事務所作業之疏失，上訴人既與被上訴人和解，自無同意被上訴人再
    收取會款之理等語，資為抗辯，並聲明（一）原判決廢棄，（二）被上訴人在第
    一審簡易之訴及假執行之聲請駁回。
三、經查：被上訴人主張上訴人積欠被上訴人丁○○、甲○○夫妻共二百零七萬元債
    務，及積欠上訴人丙○○四十六萬元債務（會款部分均係包含實交會款及應得標
    息）之事實，業據提出互助會單為證，且為上訴人所不爭執，被上訴人此部分之
    主張，堪信為真。被上訴人雖主張上訴人曾部分清償被上訴人八十二萬元，惟該
    八十二萬元中之六十八萬元係用以和解上訴人參加被上訴人丁○○召募之另組互
    助會所欠死會會款六十萬元，其中十四萬元則清償被上訴人丙○○之部分會款，
    惟就被上訴人丁○○、甲○○參加前開Ａ、Ｂ組互助會所欠一百零二萬會款部分
    ，及被上訴人丙○○其餘三十二萬元會款，並未在和解範圍，上訴人承諾仍將以
    所收死會會款清償被上訴人等事實，為上訴人所否認，依兩造所不爭執之系爭合
    解書所載，一、甲方（指上訴人）欠乙方（指被上訴人丁○○、甲○○）新台幣
    貳百零柒萬，甲方欠丙方（指被上訴人甲○○）新台幣四十六萬元，甲方將所有
    家產全部變賣轉成現金，一次給付乙、丙方雙方共計新台幣八十二萬元。二、乙
    、丙方與甲方債之關係，就此消滅。三、乙、丙方認為甲方極有誠意，並立即解
    決債務，不再追究甲方刑責以觀，依該合解書文義，金額為「貳百零柒萬」，與
    被上訴人所主張已交之前開ＡＢＣ組會款，或因上訴人冒標倒會所受有被詐欺所
    交付之會款，及其等應得之會款標息，再加上對被上訴人丁○○、甲○○之死會
    會款、借款等債務數額相符，且明載「債之關係，就此消滅」等語，均甚明確，
    並無列有被上訴人所主張之上訴人承諾事項，故自應由被上訴人就此有利於己之
    事實，負舉證之責。
四、經查：證人陳俊榮雖證稱：「在簽和解書時有談，上訴人家屬拿一百五十萬出來
    要還借款，附帶會錢當天都沒處理，只說會錢部分事後收到死會錢再分，另外留
    四十六萬元在律師處，說要付會錢部分，但事後上訴人又把四十六萬元拿走」「
    我不知道會款及借款清了多少，我剛說的是甲○○借款一百零二萬元沒處理」等
    語，惟查前開合解書之前言已載明三方就「會款債務」達成和解，是以與證人陳
    俊榮所稱當天未處理會款等語，即有重大出入，參以被上訴人亦陳稱上訴人和解
    係為脫免刑事責任，而上訴人係因前開Ｂ、Ｃ互助會冒標涉嫌詐欺、偽造文書而
    為提起公訴等情，亦為兩造所不爭，是以和解當日不處理與刑案相關之會款，反
    就與刑案無關之借款、會款先行協議和解，衡情已有未合，是證人陳俊榮之證言
    尚難遽信。另證人陳清淵到庭雖證稱，如何分配寫和解契約其不清楚，但其係替
    上訴人乙○○借錢，幫忙他和解，談的重點是希望一次解決等語，是以證人陳清
    淵所證與前開合解書之精神，應較吻合，且若如被上訴人所主張當日並無以和解
    條件一次消滅兩造債之關係之意，而尚有保留部分，何以被上訴人等未要求列明
    和解條件，而在顯然與其主張相反之合解書上簽名？是應認兩造於和解時，確有
    消滅兩造原有會款、損害賠償債務之意，是被上訴人此部分之主張，尚難憑採。
五、另被上訴人主張兩造和解之見證人為劉敏卿律師於兩造和解後，依被上訴人二人
    委任意旨，於八十八年九月二十八日以聯邦法律事務所（八八）敏律自第０九二
    八二號函知未得標之原告丁○○、丙○○及會員黃彥聰、黃彥璋（以上二人係丁○○參加之會）、陳敏彩、廖佩玲（以上二人為甲○○參加之會）等人，載明俟
    收集部份款項後再通知前往劉敏卿律師處領取會款，足認會款部分非在合解書之
    範圍云云，惟查，前開律師函係於和解後所發，而兩造債之關係既因和解消滅，
    已如前述，縱認係上訴人於和解後同意被上訴人得參加分配死會會款，惟亦屬另
    一法律關係，而非屬本件之訴訟標的，況上訴人自始即稱係律師誤發所致，故被
    上訴人依合會及侵權行為之法律關係請求，亦屬無據。
六、按稱和解者，謂當事人約定，互相讓步，以終止爭執或防止爭執發生之契約。又
    和解有使當事人所拋棄之權利消滅及使當事人取得和解契約所訂明權利之效力。
    民法第七百三十六條、第七百三十七條定有明文。本件兩造會款二百零七萬元之
    爭議，既已互相讓步以八十二萬元和解，並約定債之關係消滅，則依前開法條，
    自有使被上訴人所拋棄之其餘會款債權消滅之效力，從而被上訴人依侵權行為及
    合會之法律關係，請求上訴人連帶給付未清償部分之會款，為無理由，不應准許
    。其假執行之聲請亦失所附麗，應併予駁回。原審判命上訴人給付，並為假執行
    之宣告，自有未洽。上訴意旨指原判決不當，求予廢棄改判，為有理由。自應由
    本院予以廢棄改判，如主文第二項所示。
七、據上論結，本件上訴為有理由，依民事訴訟法第四百三十六條之一第三項、第四
    百五十條、第七十八條，判決如主文。
中　　　華　　　民　　　國　　九十一　　年　　　四　　　月　　二十四　　日
                            臺灣士林地方法院民事第二庭
~B審判長法官　俞慧君
~B法　　　官　楊智勝
~B法　　　官　劉穎怡
右為正本係照原本作成。
本件不得上訴。
中　　　華　　　民　　　國　　九十一　　年　　　四　　　月　　 二十九 　日
~B法院書記官　陳雪麗
